【裁判字號】    94,易,441
【裁判日期】    950529
【裁判案由】    詐欺
【裁判全文】
臺灣宜蘭地方法院刑事判決               94年度易字第441號
公  訴  人  臺灣宜蘭地方法院檢察署檢察官
被      告  癸○○
上列被告因詐欺案件，經檢察官提起公訴（94年度偵字第1983號
），本院判決如下：
    主  文
癸○○連續意圖為自己不法之所有，以詐術使人將本人之物交付
，累犯，處有期徒刑肆月，如易科罰金，以參佰元折算壹日。
    事實及理由
一、構成犯罪事實：
    癸○○於民國86年間因偽造文書案件，經法院判處有期徒刑
    6月確定，並於87年11月25日執行完畢。詎其不知悔改，竟
    意圖為自己不法所有之概括犯意，明知其於84年間即自臨豪
    文化資訊有限公司（下稱臨豪公司）離職，已非該公司之職
    員，仍於附表編號1至7所示之時間、地點，向附表編號1至7
    所示被害人，佯稱其係該公司直銷部推銷員，並出示身分證
    、健保卡、雜誌以取信被害人，進而推銷雜誌，致使附表編
    號1至6所示被害人陷於錯誤，訂閱附表編號1至6所示雜誌，
    並交付附表編號1至6所示價金予癸○○，而癸○○並開立自
    行印製之雜誌訂閱單及名片交付附表編號1至6所示被害人，
    嗣因附表編號1至6所示被害人均未如期收到雜誌，依名片所
    載電話查詢結果無人接聽，始知受騙。
二、認定犯罪事實所憑之證據及理由：
（一）被告癸○○不爭執事項及其佐證之證據：
   1、不爭執事項：（見本院卷第26頁）
    (1)被告確有於附表編號1至7所示時間、地點，向附表編號1
      至7所示被害人推銷雜誌，並向附表編號1至5所示被害人
      收取附表編號1至5所示價金。
    (2)被告向附表編號1至7所示被害人推銷雜誌時，確有出示身
      分證、健保卡之身分文件。
    (3)被告確有開立自行印製之雜誌訂閱單及名片交付附表編號
      1至6所示被害人。
    (4)附表編號1至6所示被害人訂閱雜誌後確實沒有收到雜誌。
   2、佐證之證據：
    (1)證人甲○○於偵查中之證詞（見94偵1983號卷第50頁）。
    (2)證人辛○○於偵查中之證詞（見94偵931號卷第17頁至第
      18頁）。
    (3)證人戊○○於偵查中之證詞（見94偵1983號卷第28頁）。
    (4)證人乙○○於偵查中之證詞（見94偵1983號卷第41頁）。
    (5)證人庚○○於偵查中之證詞（見94偵1983號卷第46頁）。
    (6)證人丙○○於偵查、本院審理中之證詞（見94偵1983號卷
      第43頁；本院卷第119頁至第122頁）。
    (7)證人丁○○於偵查中之證詞（見94偵931號卷第18頁）。
    (8)收據1紙及名片1張（見警卷第17頁）。
    (9)甲○○帳冊1紙、雜誌訂閱單5紙（警卷第18頁至第20頁）
      。
    (10)臨豪公司基本資料查詢1份（見94偵931號卷第31頁）。
（二）被告之辯解：
      被告矢口否認有何詐欺取財之犯行，辯稱：
   1、被告自92年9月27日至94年3月20日，均在臨豪公司擔任兼
      職員工，薪資由壬○○發給，被告所收取之價金亦交給壬○○，此有證人己○○於本院審理中證述屬實。況臨豪公
      司於91年、93年度均有申報被告之薪資所得，益證被告於
      上開期間確實任職於臨豪公司。
   2、且名片及雜誌訂閱單係壬○○授權被告自行印製。
   3、而被告僅收取丙○○所交付之新台幣（下同）200元價金
      ，並非600元。
   4、至於附表編號1至6所示被害人均未收到雜誌，係因被告遭
      員警帶回警察局，雜誌訂閱單全部被沒收，因此無法寄發
      雜誌，被告自無詐欺取財之行為。
（三）本案爭點：
   1、被告有無施用詐術，致使附表編號1至6所示被害人陷於錯
      誤，而交付財物？
    (1)被告於附表編號1至7所示時間，是否任職於臨豪公司？
    (2)壬○○有無授權被告自行印製雜誌訂閱單、名片？
    (3)丙○○交付被告之金額若干？
   2、被告有無為自己不法所有之主觀意圖？
（四）經查：
   1、爭點一：被告有無施用詐術，致使附表編號1至6所示被害
      人陷於錯誤，而交付財物？
    (1)被告於附表編號1至7所示時間，是否任職於臨豪公司？
    證人壬○○於94年6月21日偵查中證述：我是臨豪公司負
      責人，但公司實際上自93年7月間就沒有在經營，只是還
      沒有辦理停業登記，公司營業項目是經銷雜誌的訂閱。約
      10年前被告曾在臨豪公司擔任業務員，負責推銷雜誌，但
      被告已經有10年左右未在臨豪公司任職。被告稱他現仍在
      臨豪公司上班是不實在，因為他已經不在臨豪公司上班，
      被告說收到客戶訂金後會將訂金交回公司，也是10多年前
      的事。警卷第17頁所示被告的名片不為臨豪公司的名片，
      若是臨豪公司發的名片至少會有公司名稱，而且臨豪公司
      名片是直式的。警卷第17頁、19頁至第20頁所示收據及雜
      誌訂閱單也不為臨豪公司的。所得稅通知書是被告有欠我
      610,000元債務，我徵得被告同意後，於91年度申報他在
      臨豪公司的薪資所得，做為臨豪公司報稅時扣抵費用，以
      此抵償債務，但事後被告向財政部台北市國稅局申報未在
      臨豪公司上班，致使國稅局將該薪資剔除後要求我補稅，
      總之被告並未在臨豪公司上班，被告供稱於92年開始又受
      僱臨豪公司上班亦不實在，若是臨豪公司員工會以94偵93
      1號卷第53頁之訂購單向客戶推銷等語（見94偵931號卷第
      51頁至第52頁）。
    而臨豪公司固於92年度申報被告在該公司薪資所得600,00
      0元，惟嗣經財政部台北市國稅局通知被告該所得未申報
      核定，此有各類所得扣繳暨免扣繳憑單、財政部台北市國
      稅局91年度綜合所得稅各類所得資料清單、財政部台北市
      國稅局綜合所得稅91年度未申請核定通知書各1份在卷可
      參（見本院卷第33頁、第106頁；94偵931號卷第26頁）。
      且被告於本院審理中亦自承：我是抽營業額35％，各類所
      得扣繳暨免扣繳憑單所載600,000元，我每月至少要做200
      ,000 元的營業額才能領到，我不可能做到，因為我年紀
      大，身體又不好等語（見本院卷第126頁至第127頁），故
      尚難以臨豪公司曾於92年度申報被告之薪資所得，即認被
      告自91年1月至91年12月間有在臨豪公司任職。益證證人
      壬○○前述被告自84年起即未在臨豪公司任職，臨豪公司
      自92年1月至94年12月間，亦未僱用被告為兼職人員，係
      屬實在。
    且被告自92年1月至94年12月間，均未在臨豪公司投保勞
      工保險、全民健康保險，此有勞工保險局95年2月14日保
      承資字第09510040750號函附資料、中央健康保險局台北
      分局95年2月21日健保北承一字第0950011576號函附資料
      各1份在卷可參（見本院卷第47頁至第83頁）。則被告若
      確於上開2年期間在臨豪公司任職，不論係專職或兼職人
      員，理應會要求公司為其投保上開保險，以保障自身權益
      ，然被告竟捨此不為，於本院供承：伊分別在天下房屋仲
      介公司、台北市松山區公所自行投保勞工保險、全民健康
      保險（見本院卷第126頁），此實與常理相違。益證證人
      壬○○前述被告自84年起即未在臨豪公司任職，且臨豪公
      司自92年1月至94年12月間，亦未僱用被告為兼職人員，
      係屬實在。
    復觀諸被告自行印製之名片及開立予證人辛○○之收據上
      戳印，其上所載「雜誌直銷部、地址：台北市○○○路17
      巷53號4樓、電話：00000000」，核與臨豪公司之基本資
      料：「公司名稱：臨豪文化資訊有限公司、地址：台北市
      ○○○路1段145之2號3樓、電話：00000000~3」不符，此
      有名片、收據、臨豪公司資料查詢、臨豪公司訂購單各1
      紙在卷足憑（見警卷第17頁；94偵931號卷第31頁、第53
      頁）。況被告所開立予怡芬商行、乙○○、戊○○、丙○○、庚○○之黃色雜誌訂閱單5紙（見警卷第19頁至第20
      頁），亦核與臨豪公司之紅色訂購單（見94偵931號卷第
      53頁），除顏色、規格、內容不相同外，臨豪公司訂購單
      上清楚載明公司名稱、地址、電話、傳真、E-mail，惟上
      開雜誌訂閱單皆付之闕如，則被告若在臨豪公司任職，衡
      情應使用公司發給之名片及訂購單，以利公司業務之推展
      ，其何須大費周章自行印製上開名片、雜誌訂閱單，顯見
      被告並未受雇於臨豪公司。足證證人壬○○前述被告自84
      年起即未任職於臨豪公司，且臨豪公司自92年1月至94年1
      2月間，亦未僱用被告為兼職人員，係屬實在。
    至於證人己○○於95年4月19日本院審理中證述：我與被
      告同住，91年至93年壬○○常到我們住處，約1星期來1、
      2次，壬○○有拿一些書、雜誌來，當場我有拿來看，是
      長春醫學與女性方面的書籍、雜誌，壬○○都是中午12時
      來收書款，沒有人告訴我這是被告推銷雜誌的錢，因為壬○○是在推銷雜誌，所以應該是推銷雜誌的錢。94年間壬○○有到我家過，但這件事情發生後就很少來，我約1年
      沒有看到壬○○等語（見本院卷第101頁至第104頁）。惟
      證人己○○與被告同住，雙方交情匪淺，且承前述，被告
      自84年間已未在臨豪公司任職，顯見證人己○○上開證詞
      係屬迴護被告之詞，不足採信。
    綜上證據，可證被告自84年起即未在臨豪公司任職，且臨
      豪公司自92年1月至94年12月間，亦未僱用被告為兼職人
      員。被告仍辯稱：自92年1月至94年12月間有任職於臨豪
      公司，顯然不足採信。
    (2)壬○○有無授權被告自行印製雜誌訂閱單、名片？
    承前所述，臨豪公司自92年1月至94年12月間既未僱用被
      告為兼職人員，且觀之上開被告自行印製之名片，公司名
      稱、地址、電話均與臨豪公司迥然不同，而雜誌訂閱單顏
      色、規格、內容等，亦與臨豪公司之訂購單全然相左，顯
      見證人壬○○並未授權被告自行印製名片及雜誌訂閱單。
      被告仍辯稱：係壬○○授權伊印製名片及雜誌訂閱單等語
      ，自不足採。
    至於證人己○○於95年4月19日本院審理中證述：雜誌訂
      閱單是壬○○叫被告印的，壬○○有拿單子過來等語（見
      本院卷第101頁），核與上開事實不符，不足採信。
    (3)丙○○交付被告之金額若干？
      證人丙○○於94年3月間某日，確有在宜蘭縣礁溪鄉○○
      路○段126之1號，交付被告600元價金之事實，業經證人丙○○於偵查、本院審理中證述明確（見94偵1983號卷第43
      頁；本院卷第119頁、第121頁），復有雜誌訂閱單1紙在
      卷可佐（見警卷第20頁），堪認屬實。被告仍辯稱：伊僅
      收取丙○○200元，自不足採。
    (4)綜上所述，被告自92年1月至94年12月間並未任職於臨豪
      公司，竟仍於附表編號1至7所示時間、地點，向附表編號
      1至7所示被害人，佯稱其係該公司直銷部推銷員，並出示
      身分證、健保卡、雜誌以取信被害人，進而推銷雜誌，致
      使附表編號1至6所示被害人陷於錯誤，訂閱附表編號1至6
      所示雜誌，並交付附表編號1至6所示價金予被告，而被告
      並開立自行印製之雜誌訂閱單及名片交付附表編號1至6所
      示被害人，被告顯然施用上開詐術，致使上開之人陷於錯
      誤，而交付財物甚明。
   2、爭點二：被告有無為自己不法所有之主觀意圖？
      被告自92年1月至94年12月間並未在臨豪公司擔任兼職人
      員，已如前述，且其自行印製之名片所載電話，均無人接
      聽，業經證人辛○○、庚○○、甲○○、丙○○分別於偵
      查、本院審理中證述屬實（見94偵931號卷第18頁；94 偵
      1983號卷43頁、第46頁、第50頁；本院卷第119頁至第121
      頁），且事後被告亦未如期寄發雜誌予附表編號1至6所示
      被害人，可證被告以上開方式推銷雜誌，詐取附表編號1
      至6所示被害人價金時，自始即無給付雜誌之意，其具有
      為自己不法所有之意圖至為明確。
   3、綜上論證，被告意圖為自己不法所有之概括犯意，連續於
      附表編號1至7所示時間、地點，以上開方式，向附表編號
      1至7所示被害人施用詐術，致使附表編號1至6所示被害人
      陷於錯誤，而交付附表編號1至6所示價金，事證明確。
三、論罪科刑之理由：
（一）被告癸○○所為，附表編號1至6所示犯罪事實，係犯刑法
      第339條第1項之詐欺取財既遂罪；附表編號7所示犯罪事
      實，係犯刑法第339條第3項、第1項詐欺取財未遂罪。
（二）被告先後多次詐欺取財犯行，時間緊接，觸犯基本構成要
      件相同之罪名，顯係基於概括犯意反覆為之，為連續犯，
      依刑法第56條規定，應從一重論以詐欺取財既遂罪，並加
      重其刑。
（三）被告於86年間因偽造文書案件，經法院判處有期徒刑6月
      確定，並於87年11月25日執行完畢，此有台灣高等法院被
      告前案紀錄表1份在卷可參，其於5年以內再犯本件有期徒
      刑以上之罪，為累犯，應依刑法第47條規定，加重其刑，
      並遞加重之。
（四）審酌被告前僅有偽造文書之犯罪前科，此有台灣高等法院
      被告前案紀錄表1份在卷可參，素行尚稱良好，惟其四肢
      健全，竟不思循正途賺取生活所需，反圖不勞而獲，多次
      向被害人佯稱推銷雜誌，騙取被害人訂閱雜誌之價金，雖
      然被告詐得之金額不高，然受騙人數已達6人，且觀諸目
      前各式詐騙猖獗，被告之行為已影響社會之安寧秩序，及
      被告於犯罪後仍飾詞否認犯行，態度不佳等一切情狀，量
      處如主文所示之刑，並諭知易科罰金之折算標準。
四、適用之法律：
（一）程序法方面：刑事訴訟法第299條第1項前段。
（二）實體法方面：刑法第56條、第339條第1項、第47條、第41
      條第1項前段，罰金罰鍰提高標準條例第1條前段、第2條
      。
本案經檢察官吳宇青到庭執行職務。
中    華    民    國    95    年    5    月    29    日
                  刑事第二庭     審判長法 官
                                       法 官
                                       法 官
以上正本證明與原本無異。
如不服本判決，應於判決送達後10日內，向本院提出上訴狀。（
需附繕本）
                                 書記官
中    華    民    國    94    年    12    月           日
附表
  ┌──┬───┬──────┬────────┬─────────┬──────┐
  │編號│被害人│時間（民國）│地點            │推銷訂購之雜誌及  │詐得之金額  │
  │    │      │            │                │偽稱寄送之時間    │（新台幣）  │
  ├──┼───┼──────┼────────┼─────────┼──────┤
  │ 1  │甲○○│92年9月27日 │宜蘭縣宜蘭市康樂│「BAZER」         │1,500元     │
  │    │      │            │路144號「司玳爾 │92年11月至93年10月│            │
  │    │      │            │名衣坊」        │                  │            │
  ├──┼───┼──────┼────────┼─────────┼──────┤
  │ 2  │辛○○│94年2月27日 │宜蘭縣羅東鎮公正│「NONO」          │2,000元     │
  │    │      │中午某時    │路182號「曼黛瑪 │94年3月至95年3月  │            │
  │    │      │            │連內衣專賣店」  │                  │            │
  ├──┼───┼──────┼────────┼─────────┼──────┤
  │ 3  │戊○○│94年3月間某 │宜蘭縣礁溪鄉中山│「JJ」            │1,000元     │
  │    │      │日          │路1段132號「華歌│94年5月至95年7月  │            │
  │    │      │            │爾內衣專賣店」  │                  │            │
  ├──┼───┼──────┼────────┼─────────┼──────┤
  │ 4  │乙○○│94年3月間某 │宜蘭縣礁溪鄉中山│「RAY」           │1,000元     │
  │    │      │日          │路2段17號       │94年4月至95年6月  │            │
  ├──┼───┼──────┼────────┼─────────┼──────┤
  │ 5  │庚○○│94年3月間某 │宜蘭縣宜蘭市中山│「JJ」            │500元       │
  │    │      │日          │路3段108號      │94年4月至94年11月 │            │
  ├──┼───┼──────┼────────┼─────────┼──────┤
  │ 6  │丙○○│94年3月間某 │宜蘭縣礁溪鄉中山│「茉莉」          │600元       │
  │    │      │日          │路2段126之1號   │94年4月至94年11月 │            │
  ├──┼───┼──────┼────────┼─────────┼──────┤
  │ 7  │丁○○│94年3月20日 │宜蘭縣羅東鎮民權│未訂閱            │未遂        │
  │    │      │14時許      │東路52號「曼黛瑪│                  │            │
  │    │      │            │連內衣專賣店」  │                  │            │
  └──┴───┴──────┴────────┴─────────┴──────┘
附錄本案論罪科刑法條：
★刑法第339條第1項：
意圖為自己或第三人不法之所有，以詐術使人將本人或第三人之
物交付者，處5年以下有期徒刑、拘役或科或併科1,000元以下罰
金。


司法院資訊處製作；財團法人民間司法改革基金會備份。
